【裁判字號】    90,訴,113
【裁判日期】    900504
【裁判案由】    偽造文書
【裁判全文】
臺灣臺中地方法院刑事判決                            九十年度訴字第一一三號
    公  訴  人  台灣台中地方法院檢察署檢察官
    被      告  乙○○
    選任辯護人  周金城
右列被告因偽造文書案件，經檢察官提起公訴（八十九年度偵字第一五九六四號），
及同署檢察官移送併辦（八十九年度六○四三號、九十年度偵字第五八八○號），本
院判決如左：
    主  文
乙○○連續行使偽造私文書，足以生損害於他人，處有期徒刑柒月，緩刑參年。扣案
如附表所示之盜版光碟片共貳佰肆拾肆片，均沒收。
    事  實
一、乙○○係址設台中縣豐原市○○路三四號「小龍貓電視遊樂器店」之負責人，平
    日即以銷售各類電視遊樂器遊戲光碟為業，明知「SEGA」、「PS」、「CAPCOM」
    、「FINAL FANTASY」等商標圖樣，分別經日商世雅企業股份有限公司（下稱世
    雅公司）、日商新力電腦娛樂股份有限公司（下稱新力公司）、日商卡波光股份
    有限公司（下稱卡波光公司）、日商思奎爾股份有限公司（下稱思奎爾公司）向
    我國經濟部中央標準局（現改制為智慧財產局）申請註冊取得商標專用權（其審
    定字號、申請人、商標圖樣、專用期限、指定使用商品名稱等均詳如附件之經濟
    部智慧財產局商標查詢資料所示），該等商標在電腦遊戲軟體業享有極高知名度
    ，乃為相關消費大眾所熟知；且明知真實姓名、年籍不詳之廖姓成年男子持以兜
    售每片僅新臺幣（下同）三十元之遊戲光碟片，係他人擅自重製世雅公司及新力
    公司所發行之原版遊戲光碟（每片一至二千元）之盜版品，而該等盜版光碟於使
    用電視遊樂器主機執行程式後，在電視螢幕上會分別出現前開「SEGA」、「PS」
    、「CAPCOM」、「FINAL FANTASY」等商標圖樣，及「LICENSED BY SONY COMPU-
    TER  ENTERTAINMENT INC.」（中譯：由新力電腦娛樂股份有限公司授權）、「
    PRODUCED BY OR UNDER LICENSE FORM SEGA ENTERPRISES LTD.」（中譯：由世
    雅企業股份有限公司製造或授權）之英文字樣及在附表二編號十四所示之電腦遊
    戲光碟外包裝封面上有「COPCOM」、附表編號十六之電腦遊戲光碟外包裝封面上
    有「FINAL FANTASY」等商標圖樣，足以使消費大眾誤認該遊戲光碟係新力公司
    、世雅公司、卡波光公司及思奎爾公司所生產發行；及明知前開盜版遊戲光碟中
    ，附表二編號十四之遊戲係卡波光公司、編號十五之遊戲係日商可樂美股份有限
    公司（下稱可樂美公司）、編號十六之遊戲係思奎爾公司享有電腦程式著作權，
    竟基於意圖營利之概括犯意，及意圖欺騙他人、行使偽造準私文書之概括犯意，
    自民國（下同）八十九年一月間起至同年九月間止，以光碟片每片三十元之價格
    大量買入盜版光碟後，在所經營之商店內，再以遊戲光碟每片六十元之價格，連
    續販賣交付予不特定之顧客，賺取其差額牟利，以此方法侵害他人之電腦程式著
    作權，並連續行使該偽造準私文書，足以生損害於新力公司、世雅公司、卡波光
    公司、可樂美公司及思奎爾公司。嗣於八十九年九月十五日，為內政部警政署保
    安警察隊第二總隊第三大隊在「小龍貓電視遊樂器店」內查獲，並扣得附表所示
    之物。
二、案經陳和貴律師、謝孟馨律師、甲○○代理世雅公司、新力公司、卡波光公司、
    可樂美公司、思奎爾公司訴由內政部警政署保安警察第二總隊第三大隊報告臺灣
    臺中地方法院檢察署檢察官偵查起訴及同署檢察官移送併辦。
    理  由
一、訊據被告乙○○對其為「小龍貓電視遊樂器店」之負責人，自八十九年一月間起
    ，向某年籍、姓名之廖姓成年男子，以每片電視遊樂器遊戲光碟片三十元之價格
    ，販入電視遊樂器遊戲光碟片一批之事實坦承不諱，惟矢口否認有為何偽造文書
    、違反商標法之犯行，辯稱：伊買受該等盜版光碟係因顧客買遊戲主機而附贈，
    並未販賣；又扣案之光碟片之外包裝及內容中並無商標圖案，該商標圖案係存在
    新力公司及世雅公司所生產之主機內云云。然查：
（一）被告辯稱：伊買受該等盜版光碟係因顧客買遊戲主機而附贈，並未販賣予顧客
      云云。惟查：被告於警訊及偵查中曾坦承：伊係以三十元之代價買進該等盜版
      光碟，再以六十元之代價售出（見偵查卷第八頁、第二十二頁），於本院審理
      中亦曾坦承買進該等盜版光碟後再售出等語（見本院九十年二月九日訊問筆錄
      ），且衡諸常情，若僅用以顧客購買主機附贈之用，而無利可圖，又何須進貨
      達二百餘片，且遊戲種類達一百餘種之多？足見被告上開所辯，不足採信，被
      告確有為販賣前開盜版遊戲光碟之犯行。
（二）上開扣案之光碟片之外包裝，經本院當庭勘驗結果，除附表二編號十四之遊戲
      光碟外包裝上有「COPCOM」之商標及編號十六之遊戲光碟外包裝上有「FINAL
      FANTASY」之商標圖樣外，其餘遊戲光碟之外包裝確無任何商標標示於上。惟
      「商標之使用」係指為行銷之目的，將商標用於商品或其包裝、容器、標帖、
      說明書、價目表或其他類似物件上，而持有、陳列或散布；指定使用於同一商
      品或類似商品上；且須申請註冊，經主管機關核准後，方能取得專用權，商標
      法第二條、第六條及第二十一條定有明文。又若透過電磁作用，以遊樂器、光
      碟機、電腦主機之操作為媒介，於電視或電腦螢幕前出現商標圖樣，其標示型
      態足以使一般商品購買人認識其為表彰商品之來源者，解釋上應認屬於商標法
      第六條第一項所定之「商標之使用」。故若未經商標專用權人授權，而使用相
      同或近似於他人註冊商標圖樣於同一商品或類似商品上，應屬侵害他人之商標
      專用權。本件被告販賣仿冒遊戲光碟之事實，已如前述，復有附表所示之物扣
      案可資佐證。該查扣之光碟片（除附表二編號十四、十五另侵害卡波光公司、
      思奎爾公司之商標外），其外觀上雖未標示商標圖樣，然於使用電視遊樂器主
      機執行程式時，會在電視畫面上顯現新力公司、世雅公司所有如附件所示之「
      SEGA」、「PS」商標圖樣，業據本院當庭勘驗屬實。被告雖辯稱：該商標圖案
      係存在新力公司及世雅公司所生產之主機內，並非存在於上開盜版光碟片，觀
      諸新力公司之光碟置入美規主機及日規主機內，就「LICENSED BY SONY COMPU
      TER ENTERTAINMENT INC.」之畫面後，出現「SCEA」及「SCEI」不同字樣；及
      「Play Station」之後，出現「TM」及「R」不同之字樣；而世雅公司之商標
      圖案亦係存在主機內，非存在於盜光碟內云云；然查：
（１）本件如附表二所示之扣案光碟經本院於九十年四月四日當庭勘驗結果，將新力
      公司之主機空機操作，新力公司主機僅呈現「SONY」及「COMPUTER  ENTER-
      TAINMENT INC.」字樣之畫面，以及一菱形圖案，即未再出現任何畫面；又將
      扣案之盜版光碟片置入主機內操作，第一畫面出現「SONY」及「COMPUTER
      ENTERTAINMENT INC.」字樣，以及一菱形圖案，第二畫面則會出現「PS」設計
      圖案、「Play Station」、「LICENSED BY SONY COMPUTER  ENTERTAINMENT
      INC.」授權文句，美規主機與日規主機就第二畫面雖有「SCEA」、「TM」及「
      SCEI」、「R」授權碼之不同，惟告訴人陳稱：第一畫面均來自主機，第二畫
      面之「Play Station」來自主機，「PS」商標設計圖，以及授權文字「 LICEN-
      SED BY SONY COMPUTER  ENTERTAINMENT INC.」則是來自於光碟，而授權碼則
      主機及光碟均有，若以原版光碟放入原裝主機中，必須主機之辨識碼與光碟中
      之辨識碼相符才可執行，但改裝主機則跳過此辨識碼程序，不論何種辨識碼的
      光碟均可在改裝主機上執行，此時螢幕上所顯示出之辨識碼即有所不同，美規
      主機為「SCEA」、「TM」，日規主機則為「SCEI」「R」等語。且若誠如被告
      所言，該「PS」商標圖案係存在於主機內，則將上述二種主機空機操作時，應
      即會產生前揭出現商標之第二畫面。此外，並有告訴人所提出之新力公司工程
      師川島惠三出具之證明系爭商標畫面係源自盜版光碟之鑑定書乙紙在卷可憑，
      顯見該商標係由扣案之盜版光碟所產生，而非主機所有甚明。是被告以不同規
      格之主機執行同一光碟片後，出現之地域碼不同，遽推論第二畫面係全面來自
      主機，而非光碟，尚與實情不符，難予採信。又此種將商標圖樣以電腦程式儲
      存於光碟片之商品上，再藉由電視遊樂器主機執行程式予以顯現之情形，依前
      揭說明，乃屬商標之使用無訛。
（２）本件如附表一所示之扣案光碟經本院於九十年四月四日當庭勘驗結果，將世雅
      司之「DREAMCAST」主機空機操作，主機僅呈現「Dreamcast」之字樣及一同心
      圓之畫面，即未再出現任何畫面；又將扣案如附表一編號一所示之盜版開機片
      光碟片置入主機內操作，第一畫面出現「Dreamcast」之字樣及一同心圓之畫
      面，第二畫面則會出現「SEGA」之商標圖案及「PRODUCED BY OR UNDER LICEN
      SE FORM SEGA ENTER PRISES LTD.」授權文句，待開機片開機後再置入扣案附
      表一所示由世雅公司本廠出廠之盜版遊戲光碟，則會再出現一次「SEGA」之商
      標圖案；惟告訴人陳稱：第一畫面係來自主機，第二畫面之「SEGA」之商標圖
      案及「PRODUCED BY OR UNDER LICENSE FORM SEGA ENTER PRISES LTD.」授權
      文句則是來自於光碟，若以正版光碟置入主機，則會出現前揭第二畫面後，直
      接即進入遊戲內容，但盜版光碟則須輔以所謂的開機片，以便使主機通過辨識
      碼程序後，方能置入盜版遊戲光碟執行，是若誠如被告所言，該「SEGA」商標
      圖案係存在於主機內，則將上述主機空機操作時，應即會產生前揭出現商標之
      第二畫面。顯見該商標係由扣案之盜版光碟所產生，而非主機所有甚明。是被
      告認第二畫面之商標圖案及授權文字係來自主機，而非光碟，尚與實情不符，
      難予採信。又此種將商標圖樣以電腦程式儲存於光碟片之商品上，再藉由電視
      遊樂器主機執行程式予以顯現之情形，依前揭說明，乃屬商標之使用無訛。
（三）就附表二編號十四、十五、十六所示之電腦遊戲軟體，享有電腦程式著作權一
      節，有卡波光公司、可樂美公司及思奎爾公司所提出之首次發行日進貨單、發
      票、出貨單及內政部著作權執照影本等資料在卷足參。
（四）綜上所述，被告上開所辯，均不足採信。本件事證至為明確，被告犯行堪以認
      定，應予依法論科。
二、核被告江翊祺所為，係犯商標法第六十三條之販賣仿冒商標商品罪、刑法第二百
    十六條、第二百十條、第二百二十條第二項之行使偽造準私文書罪及著作權法第
    九十三條第三款、第八十七條第二款之明知為侵害著作權之物，意圖營利而交付
    罪。被告多次販賣遊戲光碟而違反商標法、著作權法及行使偽造準私文書之犯行
    ，均時間緊接，犯罪構成要件相同，顯均基於概括犯意為之，應分別依連續犯之
    規定以一罪論，並均加重其刑。又檢察官移送併辦部分與本件起訴之犯罪事實同
    一，為起訴效力所及，本院自得併予審究。被告以一連續販賣盜版遊戲光碟之行
    為而觸犯上開三罪名，為想像競合犯，應依刑法第五十五條規定，從一重之行使
    偽造準私文書罪論處。爰審酌商標有表彰商品來源及品質保證之功能，商標專用
    權人多投注大量之金錢、人力於商品之改良及行銷，著作物並為著作人精神創作
    之結晶，被告為貪圖小利，竟販賣品質低劣之仿製電視遊樂器遊戲光碟片，致告
    訴人新力公司、西雅公司、卡波光公司、可樂美公司、思奎爾公司受有非小之損
    害，惟念其尚無不良素行，有台灣臺中地方法院檢察署刑案資料查註紀錄表附卷
    可憑，因係一時失慮所致，犯罪之手段、目的、所生之危害及犯罪後猶飾詞卸責
    ，顯無悔意等一切情狀，量處如主文所示之刑，以示懲儆。又被告前未曾受有期
    徒刑以上刑之宣告，有台灣臺中地方法院檢察署刑案資料查註紀錄表在卷足參，
    因一時貪圖小利，致罹刑典，經此偵審程序及罪刑之宣告，當知所警惕，信無再
    犯之虞，本院因認暫不執行其刑為當，併予以宣告緩刑三年，以啟自新。至扣案
    仿冒之光碟片二百四十四片，係被告觸犯商標法第六十三條之罪所販賣之商品，
    爰依同法第六十四條宣告沒收。
據上論斷，應依刑事訴訟法第二百九十九條第一項，商標法第六十三條、第六十四條
，著作權法第八十七條第二款、第九十三條第三款，刑法第十一條、第五十六條、第
二百十六條、第二百二十條第二項、第二百十條、第五十五條、第七十四條第一款，
判決如主文。
中      華      民      國    九十      年      五      月      四      日
                              臺灣臺中地方法院刑事第六庭
                                  法  官  劉  麗  瑛
右正本證明與原本無異。
如不服本判決，應於送達後十日內向本院提出上訴狀 （須附繕本） ，上訴於台灣高等
法院台中分院。
                                  書記官
中      華      民      國    九十      年      五      月       四     日
附錄論罪科刑法條
商標法第六十三條
明知為前條商品而販賣、意圖販賣而陳列、輸出或輸入者，處一年以下有期徒刑、拘
役或科或併科新台幣五萬元以下罰金。
著作權法第八十七條第二款
有左列情形之一者，除本法另有規定外，視為侵害著權或製版權：
明知為侵害著權或製版權之物而散布或意圖散布而陳列或持有或意圖營利而交付者。
著作權法第九十三條第三款
有左列情形之一者，處二年以下有期徒刑，得併科新臺幣十萬元以下罰金：
三、以第八十七條各款方法之一侵害他人之著作權者。
刑法第二百十六條
行使第二百十條至第二百十五條之文書者，依偽造、變造文書或登載不實事項或使登
載不實事項之規定處斷。
刑法第二百二十條第二項
錄音、錄影或電磁記錄，藉機器或電腦之處理所顯示之聲音、影像或符號，足以為表
示其用意之證明者，亦同。
刑法第二百十條
偽造、變造私文書，足以生損害於公眾或他人者，處五年以下有期徒刑。


司法院資訊處製作；財團法人民間司法改革基金會備份。
